臺灣高等法院高雄分院民事裁定
111年度抗字第215號
抗  告  人  黃湘瑩  

相  對  人  鄭筠音  

上列抗告人與相對人間假扣押事件，對於民國111年6月20日臺灣
屏東地方法院111年度全字第12號所為裁定提起抗告，本院裁定
如下：
    主  文
原裁定廢棄。
抗告人以新臺幣貳拾壹萬元或同額無記名可轉讓定期存單為相對
人供擔保後，得就相對人之財產在新臺幣陸拾參萬元之範圍內為
假扣押。
相對人如為抗告人供擔保金新臺幣陸拾參萬元後，得免為或撤銷
假扣押。
聲請及抗告費用由相對人負擔。
    理  由
一、聲請及抗告意旨略以：相對人於民國100年10月間向抗告人
    佯稱可以7折至8折之折扣向屏東市太平洋百貨公司及高雄市
    漢神百貨公司購買禮券，抗告人陸續集資至100年10月14日
    止共交付新臺幣（下同）184萬元予相對人購買禮券，惟相
    對人僅交付以121萬元所購買之禮券予抗告人，尚有以63萬
    元所購買之禮券未依約交付。抗告人嗣於101年4月間向原審
    聲請假扣押，經原審以101年度司裁全字第223號裁定准予假
    扣押在案，惟相對人並無財產可供執行。又相對人原住○○市
    ○○○巷000弄0號，於101年間行蹤不明，致使抗告人無從追償
    ，近來經抗告人探悉發現相對人另於屏東市○○路000號經營
    串一串餐飲店，並至串一串餐飲店內向相對人催討，相對人
    卻不承認債務，並揚言縱然收店也不願意給付債務，足見相
    對人有隱匿財產，又遷移住所移往遠地，行蹤不明之情形，
    為免於日後對於相對人之債權有不能強制執行或甚難強制執
    行之虞，抗告人願供擔保以補釋明之不足，聲請准予裁定假
    扣押。詎原裁定認抗告人就假扣押之原因未予釋明，而駁回
    抗告人之聲請，尚有違誤，爰提起抗告，請求廢棄原裁定，
    並准予假扣押等語。
二、按假扣押，非有日後不能強制執行或甚難執行之虞者，不得
    為之；請求及假扣押之原因，應釋明之；釋明事實上之主張
    者，得用可使法院信其主張為真實之一切證據，但依證據之
    性質不能即時調查者，不在此限，民事訴訟法第523條第1項
    、第526條第1項、第284條分別定有明文。次按債權人聲請
    假扣押，就假扣押之原因，絲毫未提出能即時調查之證據以
    釋明者，固應駁回其聲請，惟假扣押之原因如經釋明而有不
    足，法院仍得命提供擔保以補釋明之不足，准為假扣押，此
    觀民事訴訟法第526條第1項、第2項之規定自明。所謂假扣
    押之原因，依同法第523條第1項規定，係指有日後不能強制
    執行或甚難強制執行之虞而言，其情形自不以債務人浪費財
    產、增加負擔或就其財產為不利益之處分，將達於無資力之
    狀態，或債務人移住遠地、逃匿無蹤或隱匿財產為限，倘債
    務人現存既有財產與債權人之債權相差懸殊，將無法或不足
    清償該債權，且債務人亦無意清償，則債務人日後變動財產
    之可能性無法排除，為確保債權之滿足，可認其日後有不能
    強制執行或甚難執行之虞，債權人就此如已為相當之釋明，
    即難謂其就假扣押之原因全未釋明，或供擔保無法補釋明之
    不足（最高法院106年度台抗字第789號裁定意旨參照）。
三、經查：
　㈠抗告人主張其向相對人購買屏東市太平洋百貨公司及高雄市
    漢神百貨公司之禮券，截至100年10月14日止共交付184萬元
    ，而相對人取得上開款項後，僅交付以121萬元所購買之禮
    券予抗告人，抗告人前已依債務不履行法律關係訴請相對人
    給付787,500元等情，並提出臺灣屏東地方檢察署101年度偵
    字第2358號不起訴處分書、民事起訴狀為釋明（見原審卷第
    9頁至第14頁、第27頁至第31頁），足認抗告人就假扣押之
    請求已為釋明。
　㈡又抗告人主張前於101年4月間向原審聲請假扣押，經原審以1
    01年度司裁全字第223號裁定准予假扣押在案，惟相對人並
    無財產可供執行，又相對人原住○○市○○○巷000弄0號，卻於1
    01年間行蹤不明，致使無從追償，近來發現相對人另於屏東
    市○○路000號經營串一串餐飲店，抗告人至店內向相對人催
    討，相對人卻不承認債務，並揚言縱然收店也不願意給付債
    務，相對人有隱匿資金、移住遠地之情形，如不及時假扣押
    ，日後恐有不能強制執行或甚難強制執行之虞等語，並提出
    原審101年度司裁全字第223號裁定、串一串餐飲店商業登記
    網路查詢資料在卷可稽（見原審卷第15頁至第17頁）。本院
    復就原審未及審酌之稅務電子閘門財產所得調件明細表、相
    對人之個人戶籍資料查詢、串一串餐飲店商業登記抄本（見
    本院卷第17頁至第22頁、第31頁、第35頁至第39頁）所示相
    對人109年度名下財產總額不足12,000元，110年度則名下財
    產總額不足34,000元，並無不動產，僅有一部2018年出廠車
    輛，足認依據一般社會生活經驗，相對人近2年名下財產加
    計2018年出廠車輛折舊後之財產總價值，與抗告人63萬元之
    債權相比，顯已相差懸殊，相對人有瀕臨無資力而不足清償
    之情形，且串一串餐飲店於110年8月14日經核准設立，並登
    記相對人為負責人，嗣於111年7月5日轉讓登記負責人為相
    對人之配偶，且抗告人並表示相對人不承認債務，堪認相對
    人並有日後變動財產之可能性無法排除，為確保抗告人債權
    之滿足，可認日後有不能強制執行或甚難執行之虞。從而，
    揆諸前開說明，抗告人就假扣押之原因已有所釋明，惟釋明
    尚有不足，抗告人既陳明願供擔保以補釋明之不足，則假扣
    押之聲請即應予准許。
四、綜上所述，抗告人已就假扣押請求及原因為釋明，並陳明願
    供擔保以補釋明之不足，其聲請假扣押，於法並無不合，應
    予准許。抗告意旨指摘原裁定不當，聲明廢棄，為有理由，
    爰由本院將原裁定廢棄，並斟酌抗告人聲請就相對人之財產
    在63萬元之範圍內予以假扣押，及相對人因本件假扣押可能
    受損害之程度，酌定相當之擔保金額，並准為假扣押如主文
    第2項所示，暨依民事訴訟法第527條規定，酌定相對人如供
    主文第3項所示擔保金額後，得免為或撤銷假扣押。
五、末按民事訴訟法第528條第2項規定，抗告法院為裁定前，應
    使債權人及債務人有陳述意見之機會。旨在保障債權人及債
    務人之程序權，並使抗告法院能正確判斷原裁定之當否。惟
    假扣押係保全程序，假扣押裁定具隱密性，為防止債務人隱
    匿或處分財產，以保全債權人之強制執行，其執行應依強制
    執行法第132條第1項規定，於裁定送達債務人之同時或送達
    前為之。考量此項立法趣旨，債權人對駁回其假扣押聲請之
    裁定提起抗告，倘假扣押隱密性仍應予維持，即無須使債務
    人有陳述意見之機會（最高法院103年度第12次民事庭會議
    決議參照）。是以，抗告人聲請假扣押經原裁定駁回，因尚
    不得作為執行名義聲請執行，而無須送達相對人，抗告人提
    起抗告時，倘亦賦與相對人陳述意見之機會，不免使原不知
    悉假扣押情事之相對人存有脫產之可能，致有侵害抗告人實
    體利益之疑慮，抗告法院自無庸於裁定前使相對人有陳述意
    見之機會，而應與原審受理債權人假扣押聲請時之程序相同
    ，為隱密且迅速之處理，俾平衡保障債權人及債務人之權益
    ，附此敘明。
六、據上論結，本件抗告為有理由，爰裁定如主文。
中　　華　　民　　國　　111 　年　　8 　　月　　8 　　日
                          民事第一庭
                                審判長法  官  甯  馨
                                      法  官  林雅莉
                                      法  官  洪能超
以上正本證明與原本無異。
本件不得再抗告。
中　　華　　民　　國　　111 　年　　8 　　月　　8 　　日
                                      書記官  黃瀚陞